臺灣新北地方法院刑事判決
110年度審易字第1724號
公  訴  人  臺灣新北地方檢察署檢察官
被      告  林建宇


選任辯護人  簡嘉宏律師
上列被告因詐欺案件，經檢察官提起公訴（109年度偵字第42038
號、110年度偵字第6851號），被告於本院準備程序中就被訴事
時為有罪之陳述，經本院合議庭裁定由受命法官獨任進行簡式審
判程序，判決如下:
    主  文
林建宇幫助意圖為自己不法之所有，以詐術使人將本人之物交付
，處拘役參拾日，如易科罰金，以新臺幣壹仟元折算壹日。緩刑
貳年。
    事  實
一、林建宇明知金融帳戶係攸關個人信用之專用物品，一般人均
    可開設，毋庸向他人收購或借用，辦理貸款或借款亦無需交
    付金融帳戶之存摺、金融卡及密碼，且依其社會經驗，可預
    見提供金融帳戶之存摺、金融卡及密碼予不熟識之人使用，
    常與財產犯罪密切相關，可能被不法份子利用以遂行詐欺或
    其他財產犯罪之目的，致使受害人及警方追查無門，竟基於
    縱有人以所提供之金融帳戶實施財產犯罪犯行，亦不違背其
    本意之幫助詐欺之不確定故意，於民國109年4月25日前某時
    ，在不詳地點，將其申設之兆豐國際商業銀行帳號00000000
    000號帳戶（下稱林建宇兆豐銀行帳戶）之存摺、金融卡及
    密碼寄送予真實姓名年籍不詳之成年人，而容任他人將上開
    帳戶做為詐欺取財之工具，以此方式幫助他人遂行詐欺取財
    之犯罪。嗣該真實姓名年籍不詳之成年人及所屬詐欺集團取
    得上開林建宇兆豐銀行帳戶之存摺、金融卡及密碼後，即意
    圖為自己不法之所有，分別於如附表「詐騙時間、方式」欄
    所示之時間，以如附表「詐騙時間、方式」欄所示之手法行
    詐，致如附表「告訴人/被害人」欄所示之許芳羚、劉玉婷
    均陷於錯誤，依指示於如附表「轉帳時間」欄所示之時間，
    轉帳如附表「轉帳金額」欄所示之款項至上開林建宇兆豐銀
    行帳戶內，旋遭該詐欺集團成員提領一空。嗣許芳羚、劉玉
    婷發覺受騙報警處理，始循線查悉上情。　　
二、案經許芳羚訴由新北市政府警察局樹林分局及桃園市政府警
    察局桃園分局報告臺灣新北地方檢察署檢察官偵查起訴。
     理  由
壹、程序方面：
    本件被告林建宇所犯係死刑、無期徒刑、最輕本刑為3年以
    上有期徒刑以外之罪，其於準備程序中就被訴事實為有罪之
    陳述，經法官告知簡式審判程序之旨，並聽取公訴人、被告
    及辯護人之意見後，依刑事訴訟法第273條之1第1項規定，
    由本院合議庭裁定由受命法官獨任進行簡式審判程序，且依
    刑事訴訟法第273條之2及第159條第2項規定，不適用傳聞法
    則有關限制證據能力之相關規定，合先敘明。
貳、實體方面：
一、上揭犯罪事實，業據被告林建宇於本院準備程序及審理時均
    坦承不諱，核與證人即告訴人許芳羚、證人即被害人劉玉婷
    於警詢時、證人陳柏育於偵查中之證述相符，並有兆豐國際
    商業銀行股份有限公司109年7月16日兆銀總集中字第109003
    7879號函暨所附林建宇兆豐銀行帳戶客戶存款往來交易明細
    表及客戶電子銀行自行/被代理行交易查詢1份、告訴人許芳
    羚提供之臺幣轉帳交易成功截圖照片3張、匯款一覽表1紙、
    手機APP「HK WenHui」頁面截圖、告訴人許芳羚與詐欺集團
    成員暱稱「超級管理員」之對話紀錄截圖各1份、被害人劉
    玉婷提供之銀行帳戶客戶歷史檔交易明細查詢表1份、被害
    人劉玉婷與詐欺集團成員暱稱「超級管理員」之對話紀錄截
    圖、手機桌面「HW WenHui」APP截圖、「文匯傳媒」頁面資
    料各1份、林建宇兆豐銀行帳戶存摺封面及內頁影本各1份在
    卷可稽（見109年度偵字第42038號偵查卷第53至57、125至1
    29、143、147至151頁、110年度偵字第6851號偵查卷第41、
    42、101至105、107、109頁），足見被告前揭任意性自白核
    與事實相符，洵堪採為認定事實之依據。本案事證明確，被
    告犯行，堪予認定，應依法論科。
二、論罪科刑：
  ㈠按刑法上之幫助犯，係對於犯罪與正犯有共同之認識，而以
    幫助之意思，對於正犯資以助力，而未參與實施犯罪之行為
    者而言（最高法院49年台上字第77號判例、75年度台上字第
    1509號、84年度台上字第5998號、88年度台上字第1270號判
    決意旨參照）。查，被告將上開林建宇兆豐銀行帳戶之存摺
    、金融卡及密碼提供予真實姓名年籍不詳之成年人，使該不
    詳之成年人及所屬詐欺集團將之作為對告訴人許芳羚、被害
    人劉玉婷實施詐欺取財犯罪之取款工具，所實施者非屬詐欺
    取財之構成要件行為，且係基於幫助詐欺取財之不確定故意
    為之。是核被告所為，係犯刑法第30條第1項前段、第339條
    第1項之幫助詐欺取財罪。　　
  ㈡被告以一提供林建宇兆豐銀行帳戶存摺、金融卡及密碼之幫
    助行為，使該詐欺集團成員向告訴人許芳羚、被害人劉玉婷
    為詐欺行為，成立同種想像競合犯，應依刑法第55條規定，
    從一幫助詐欺取財罪處斷。
  ㈢被告基於幫助之犯意而為詐欺取財構成要件以外之行為，為
    幫助犯，應依刑法第30條第2項規定，依正犯之刑減輕之。
  ㈣爰審酌被告明知目前社會詐欺集團盛行，竟提供金融帳戶予
    詐欺集團使用，助長社會詐欺之風氣，致使無辜民眾受騙而
    受有財產上損害，並造成執法機關不易向上追查詐欺集團之
    真實身分，增加被害人求償上之困難，所為實不足取，惟念
    其犯後終能坦承犯行，並於本院審理時與告訴人許芳羚、被
    害人劉玉婷達成調解，且均依調解條件賠償完畢，而取得告
    訴人許芳羚、被害人劉玉婷之諒解，此有調解筆錄2份在卷
    可憑（見本院卷），犯後態度堪稱良好，兼衡其前無犯罪科
    刑紀錄，有臺灣高等法院被告前案紀錄表附卷可佐，素行尚
    可，及其犯罪之動機、目的、手段，自陳大學畢業之智識程
    度、現任職於鐵工廠、無需撫養家人之生活狀況等一切情狀
    ，量處如主文所示之刑，並諭知如易科罰金之折算標準，以
    資懲儆。
　㈤末查，被告前未曾因故意犯罪受有期徒刑以上刑之宣告，有
    臺灣高等法院被告前案紀錄表1份在卷可考，其因一時失慮
    ，致罹刑章，犯後已坦承犯行，並賠償告訴人許芳羚、被害
    人劉玉婷損害，已如前述，堪認被告已盡力修復其犯罪所造
    成之損害，告訴人許芳羚、被害人劉玉婷於本院審理時亦均
    表示希望本院對被告從輕量刑，給予其一個機會，信其經此
    偵審程序及科刑教訓後，應知所警惕，當無再犯之虞，是本
    院認前開所宣告之刑，以暫不執行為適當，爰依刑法第74條
    第1項第1款規定，併予宣告緩刑2年，以啟自新。
三、沒收：
　　按刑法有關犯罪利得沒收之規定，採取義務沒收之立法，使
    犯罪行為人不能坐享犯罪之成果，以杜絕犯罪誘因，然而，
    苟無犯罪所得，或無法證明有犯罪所得，自不生利得剝奪之
    問題。是以，在幫助犯之情形，苟幫助犯並未因其幫助行為
    而獲得任何犯罪所得（如未自正犯處取得任何利益）或無法
    證明其有犯罪所得，自不生利得剝奪之問題，亦不需就正犯
    所獲得之犯罪所得而負沒收、追徵之責。查，被告供稱並未
    實際取得報酬，且依現存證據，亦無積極證據證明被告已實
    際獲取犯罪所得而受有何不法利益，依前開說明要旨，即無
    宣告沒收其犯罪所得之適用，附此敘明。
據上論斷，應依刑事訴訟法第273條之1第1項、第299條第1項前
段，刑法第30條第1項前段、第2項、第339條第1項、第55條、第
41條第1項前段、第74條第1項第1款，刑法施行法第1條之1第1項
，判決如主文。
本案經檢察官林蔚宣提起公訴，經檢察官張啓聰到庭執行職務。
中　　華　　民　　國　　111 　年　　1 　　月　　19　　日
                  刑事第二十五庭  法  官      曾淑娟
上列正本證明與原本無異。
如不服本判決，應於判決送達後20日內敘明上訴理由，向本院提
出上訴狀 (應附繕本) ，上訴於臺灣高等法院。其未敘述上訴理
由者，應於上訴期間屆滿後20日內向本院補提理由書「切勿逕送
上級法院」。
                                  書記官　    張佑慈
中　　華　　民　　國　　111 　年　　1 　　月　　19　　日

附錄本案論罪科刑法條全文：
中華民國刑法第339條
意圖為自己或第三人不法之所有，以詐術使人將本人或第三人之
物交付者，處5年以下有期徒刑、拘役或科或併科50萬元以下罰
金。
以前項方法得財產上不法之利益或使第三人得之者，亦同。
前二項之未遂犯罰之。

附表:
編號 告訴人/被害人 詐騙時間、方式 轉帳時間 轉帳金額（新臺幣）  1 許芳羚 該詐欺集團不詳成員於109年3月中旬某日起，在「MEEFF」交友軟體上，以暱稱「Very good李明」向許芳羚佯稱可透過手機APP「HK WenHui」軟體投資外匯獲利，並教導許芳羚操作，許芳羚依指示操作後有小額獲利，因而陷於錯誤，遂依詐欺集團成員佯裝之客服人員指示於右列轉帳時間轉帳右列轉帳金額至林建宇兆豐銀行帳戶內。嗣因許芳羚欲提領獲利時，聯繫「Very good李明」無著，始知受騙。 109年4月25日15時30分許 10萬元    109年4月25日15時31分許 10萬元    109年4月26日0時38分許 5萬元  2 劉玉婷 該詐欺集團不詳成員於109年3月23日起，在「MEEFF」交友軟體上，以暱稱「張梓琳」向劉玉婷佯稱可透過手機APP「HK WenHui」軟體投資獲利，並教導劉玉婷操作，劉玉婷依指示操作後有小額獲利，因而陷於錯誤，遂依詐欺集團成員佯裝之客服人員指示於右列轉帳時間轉帳右列轉帳金額至林建宇兆豐銀行帳戶內。嗣因劉玉婷無法收回投資款項及獲利後，始知受騙。 109年4月25日20時54分許 5萬1千元